【裁判字號】    92,上訴,748
【裁判日期】    920429
【裁判案由】    毒品危害防制條例
【裁判全文】
臺灣高等法院刑事判決                            九十二年度上訴字第七四八號
    上  訴  人  臺灣臺北地方法院檢察署檢察官
    被      告  乙○○
    指定辯護人  本院甲○辯護人周君穎
右上訴人因被告毒品危害防制條例案件，不服臺灣臺北地方法院九十一年度訴字第一
０七四號，中華民國九十二年一月二十三日第一審判決（起訴案號：臺灣臺北地方法
院檢察署九十一年度偵字第一八九六六號、九十一年毒偵字第二０八八號）提起上訴
，本院判決如左：
    主  文
上訴駁回。
    事  實
一乙○○明知ＭＤＭＡ、ＭＤＡ（二亞甲基雙氧安非他命）均係毒品危害防制條例第
  二條所管制之第二級毒品，未經允許，不得非法持有，仍於民國九十一年五月十一
  日凌晨零時許，在台北市○○○路、錦州街口附近之「天使ＰＵＢ」，向姓名、年
  零點三五公克），而無故持有之，準備伺機施用，嗣於同年五月十一日二時五分許
  ，其尚未施用之際，即為警在台北市中山區○○○路與錦州街口查獲，並扣得前述
  之藥丸二顆。
二案經台北市政府警察局中山分局報請臺灣臺北地方法院檢察署檢察官偵查起訴。
    理  由
一訊據被告乙○○就右揭持有第二級毒品之犯罪事實坦承不諱（見原審卷第十三、十
  四、五五、六一頁），並有扣案之藥丸二顆可資佐證，而上開藥丸經送台北市政府
  警察局鑑定結果，確檢出第二級毒品ＭＤＭＡ及ＭＤＡ之成分屬實，有該局九十一
  年七月八日北市鑑毒字第四四八號鑑驗通知書一紙附卷（見九十一年偵字第一八九
  六六號卷第四頁）可稽，足徵被告之自白與事實相符，應堪採信，本件事證明確，
  被告犯行足堪認定，應予依法論科。
二按ＭＤＭＡ、ＭＤＡ均係毒品危害防制條例第二條第二項第二款所列管之第二級毒
  品，未經主管機關許可不得無故持有；核被告所為，係犯毒品危害防制條例第十一
  條第二項之持有第二級毒品罪。公訴意旨雖認被告與「小楊」之不詳姓名男子共同
  基於販賣之意思，分別於九十一年二月間某日及五月十一日凌晨，由「小楊」１提
  供ＭＤＭＡ及愷他命等第二、三級毒品，交由被告出售予「小王」之不詳姓名男子
  ，因認被告涉犯毒品危害防制條例第四條第二項、第三項之販賣第二級、第三級毒
  品之罪，並以被告於警訊、偵查中之自白及扣案之含第二級毒品ＭＤＭＡ成份之藥
  丸二顆、愷他命一瓶，再參諸被告為警捕獲當日由警方採尿檢驗，經台北市立療養
  院鑑定結果並無任何毒品反應等情，為其論據。惟查：(一)按犯罪事實應依證據認定
  之，無證據不得推定其犯罪事實，刑事訴訟法第一百五十四條定有明文。又所謂認
  定犯罪事實之證據，係指足以認定被告確有犯罪行為之積極證據而言，如未發現相
  當證據，或證據不足以證明，自不能以推測或擬制之方法，以為裁判基礎。且刑事
  訴訟法上證明之資料，無論其為直接證據或間接證據，均須達於通常一般人均不致
  於有所懷疑，而得確信其為真實之程度，始得據為有罪之認定，若其關於被告是否
  犯罪之證明尚未達此程度，而有合理性懷疑之存在，致使無從形成有罪之確信，根
  據「罪證有疑，利於被告」之證據法則，即不得遽為不利被告之認定，其以情況證
  據（即間接證據）斷罪時，尤須基於該證據在直接關係上所可證明之他項情況事實
  ，本乎推理作用足以確證被告有罪，方為合法，不得徒憑主觀上之推想，將一般經
  驗上有利被告之其他合理情況逕予排除，最高法院七十六年台上字第四九八六號、
  三十二年度上字第六七號著有判例，可資參照。次按，被告之自白不得作為有罪判
  決之唯一證據，仍應調查其他必要之證據，以察是否與事實相符，刑事訴訟法第一
  百五十六條第二項定有明文，考其立法目的即在於以補強證據之存在，藉以限制合
  法自白在證據上之價值，俾發現實質的真實，即使被告之自白出於任意性，然若別
  無其他補強證據足以擔保其自白與事實相符，該自白仍非刑事訴訟法上得據以認定
  被告有罪之唯一證據，當不得單憑此而為不利被告之認定，又認定不利於被告之事
  實，應依積極證據，苟積極證據不足為不利於被告事實之認定時，即應為有利於被
  告之認定，最高法院三十年上字第八一六號亦著有判例足資參照。(二)訊據被告堅決
  否認有何販賣、運輸第二、三級毒品之犯行，辯稱：伊以為自己有毒品罪比較重，
  幫別人送毒品，毒品不是自己的，罪會比較輕，所以才編出幫忙送毒品的情節，事
  實上並沒有「小楊」、「小王」等人，扣案的毒品是伊買來要自己施用的等語。經
  查，被告於警詢時雖供稱：扣案的搖頭丸二顆是綽號「小楊」的男子叫我運送到Ｐ
  ＵＢ店內，「小楊」是一位兄弟，我不知道姓名、年籍，年約三十歲，沒有聯絡電
  話，我幫忙「小楊」運送毒品兩次，第一次是搖頭丸三顆及愷他命二瓶，「小楊」
  給我新台幣（下同）一千五百元酬勞，這次是搖頭丸二顆及愷他命一瓶，第一次運
  次代價「小楊」還沒有給我，因為「小楊」是兄弟，如果不幫他運送毒品，他可能
  會打我，每顆搖頭丸售價五百元，愷他命一瓶一千元，我本身有服用過搖頭丸一次
  ，是在ＰＵＢ店內購買，是在二個月前服用云云（見九十一年偵字第一八九六六號
  卷第九、十頁，九十一年毒偵字第二０八八號卷第十一、十二頁）；並於檢察官偵
  查中接續供稱：「小楊」是在九十一年五月十一日晚上十一點，在林森北路錦州街
  口將毒品給我，叫我拿到ＰＵＢ內給「小王」，代價二千元是「小王」給的，幾個
  月前在同一地點幫「小楊」拿ＭＤＭＡ及愷他命給「小王」，代價是一千五百元云
  云（見九十一年核退字第二四六一號卷第四頁）。惟查：被告供稱其第一次幫「小
  楊」運送的毒品是搖頭丸三顆、愷他命二瓶，搖頭丸每顆售價五百元、愷他命一瓶
  一千元，則核算販賣上開毒品之價金僅三千五百元，被告代為運送之代價即高達一
  千五百元，是否實在，已非無可疑；況且，被告於第二次警詢筆錄中供稱：（問：
  你第二次幫小楊運輸毒品有無代價？代價多少？有無收取？）答：今所運輸的代價
  是二千元，沒有收到，因為被抓到云云，則依被告前開所供毒品價格計算，該次被
  查扣之毒品搖頭丸二顆及愷他命一瓶，售價僅二千元，而被告竟可自「小楊」處獲
  取報酬勞二千元，苟係如此，則綽號「小楊」之男子豈非毫無利潤可言？其供陳之
  詞顯然不合情理。是被告前開於警詢及檢察官初訊時之自白，非無瑕疵可指。再參
  以被告並無前科，亦非熟稔於法律之人士，其於本院及原審審理中辯稱：伊以為自
  己有毒品罪比較重，幫別人送毒品，毒品不是自己的，罪會比較輕，所以才編出幫
  忙送毒品的情節，事實上並沒有「小楊」、「小王」等人，也沒有幫助運送、販賣
  毒品等語，即非全然不可採信。至於扣案之第二級毒品ＭＤＭＡ、ＭＤＡ及第三級
  毒品愷他命，僅能證明被告持有之事實，無法證明其與綽號「小楊」之男子確有共
  同販賣第二級及第三級毒品之犯意聯絡或行為分擔，而綽號「小楊」、「小王」等
  局函查結果，亦查無上開「天使ＰＵＢ」附近有綽號「小王」之男子，有該局九十
  一年十一月十八日北市警中分刑字第九一六五九二七七ＯＯ號函一紙附卷（見原審
  卷第三一頁）足憑，自不得僅以被告前開有瑕疵之警、偵訊自白及扣案之第二級、
  第三級毒品，即遽以認定被告與綽號「小楊」之男子有共同販賣第二級、第三級毒
  品之犯行。公訴意旨認被告係犯毒品危害防制條例第四條第二項之販賣第二級毒品
  毒品罪，尚有未洽，而被告持有第二級毒品安非他命之犯行既已於起訴事實中敘及
  ，本院自得變更起訴法條而予論究，此外，本件被告既係單純持有預備供己施用之
  毒品，即不生運送之問題，均附此敘明。至被告所涉前開販賣第三級毒品罪嫌，除
  其有瑕疵之自白外，查無其他積極之補強證據足資證明被告有販賣第三級毒品之犯
  行，而單純持有第三級毒品又不構成犯罪，參照首揭判例意旨及說明，自應就此部
  分犯行為被告無罪之諭知。末按沒收為從刑之一種，依主從不可分原則，應附隨於
  主刑而同時宣告之，除有罪、免刑等判決，於裁判時併宣告外，如諭知無罪之判決
  ，既無主刑，從刑亦無所附麗，故案內之違禁物，應另依刑法第四十條但書由檢察
  官聲請單獨宣告沒收（最高法院七十八年台非字第七二號判例意旨參照），本件被
  告被訴販賣第三級毒品罪部分既係諭知無罪之判決，揆諸前揭判例意旨，扣案之第
  三級毒品愷他命一瓶自宜由檢察官另行聲請單獨宣告沒收，附此敘明。
三原審詳查後，認被告持有第二級毒品部分罪證明確，適用毒品危害防制條例第十一
  條第二項、第十八條第一項前段，刑法第十一條前段、第四十一條第一項前段，罰
  金罰鍰提高標準條例第二條之規定，並審酌被告前無犯罪前科，素行尚稱良好，有
  本院被告全國前案紀錄表一紙在卷（見本院卷第十六、十七頁）可稽，且被告犯後
  坦承犯行，頗知悔悟，及其犯罪動機、目的、手段，所持有之含第二級毒品之藥錠
  僅二顆等一切情狀，量處拘役五十日，並諭知易科罰金之折算標準，又依法將扣案
  含有第二級毒品ＭＤＡ、ＭＤＭＡ成分之藥錠二顆（每顆毛重均為零點三五公克）
  宣告沒收銷燬之；至被告販賣第三級毒品部分，原審則因以不能證明被告犯罪，諭
  知被告無罪之判決，並說明不沒收扣案之第三級毒品愷他命一瓶之理由，經核均無
  不合。檢察官仍執前詞，以被告前後供述矛盾，應依案重初供之原則認被告確有販
  賣毒品之犯行云云，而提起上訴，惟本件除被告曾於警訊及檢察官偵查中曾自白幫
  忙「小楊」販賣毒品予「小王」外，並無其他積極證據足資證明被告確有販賣毒品
  ，亦查無「小楊」、「小王」其人等情，已如前述，並據證人即承辦員警丙○○到
  院結證屬實（見本院卷第三三、三四頁），而被告於本院及原審審理時，復堅決否
  認有販賣毒品之犯行，已如前述，則本院自難單憑被告前後不一之自白，遽入被告
  於販毒之重罪。再者，被告供述縱屬前後矛盾，本件仍查無其他積極之補強證據用
  以佐證被告最初之自白之真實性，而被告於九十一年五月十一日被查獲時採取之尿
  液，經送檢驗結果，縱無第二、三級毒品之反應，亦僅能證明被告於採尿之日回溯
  九十六小時該段期間內未曾施用上開毒品，並不足以證明被告始終未曾施用毒品，
  更不能因此證明被告持有之毒品，必為供販賣所用之物，是揆諸前揭說明，並按「
  罪證有疑，利於被告」之證據法則，本院自難僅憑被告之自白及持有之前揭第二、
  三級毒品，而遽入其於販賣第二、三級毒品之重罪。是檢察官之上訴為無理由，應
  予駁回。
據上論斷，應依刑事訴訟法第三百六十八條，判決如主文。
本案經檢察官張秋雲到庭執行職務。
中      華      民      國      九十二      年    四    月    二十九    日
                              臺灣高等法院刑事第四庭
                                  審判長法  官  蔡  永  昌
                                        法  官  李  英  豪
                                        法  官  徐  昌  錦
右正本證明與原本無異。
檢察官如不服本判決，應於收受送達後十日內向本院提出上訴書狀，其未敘述上訴之
理由者並得於提起上訴後十日內向本院補提理由書（均須按他造當事人之人數附繕本
）。
                                        書記官  吳  金  來
中      華      民      國    九十二    年      五     月     五     日
附錄    本判決論罪科刑法條：
毒品危害防制條例第十一條
持有第一級毒品者，處三年以下有期徒刑、拘役或新台幣五萬元以下罰金
。
持有第二級毒品者，處二年以下有期徒刑、拘役或新台幣三萬元以下罰金
。
持有專供製造或施用毒品之器具者，處一年以下有期徒刑、拘役或新台幣
一萬元以下罰金。


司法院資訊處製作；財團法人民間司法改革基金會備份。
